臺灣高等法院高雄分院刑事判決　　 96年度上更(二)字第187號
上　訴　人　臺灣高雄地方法院檢察署檢察官
被　　　告　乙○○
　　　　　　　　　　之1
被　　　告　丙○○
指定辯護人　本院公設辯護人于欣潔
右上訴人因被告強盜等案件，不服臺灣高雄地方法院91年度訴字
第1113號中華民國92年6 月16日第一審判決（起訴案號：臺灣高
雄地方法院檢察署90年度偵字第16988 號），提起上訴，判決後
經最高法院第二次發回更審，本院判決如下：
      主  文
原判決撤銷。
乙○○、丙○○共同連續攜帶兇器意圖為自己不法之所有，以強
暴至使不能抗拒，而取他人之物。乙○○處有期徒刑捌年；丙○○處有期徒刑柒年陸月，均各褫奪公權伍年。
      事  實
一、乙○○於民國（下同）77年間因犯懲治盜匪條例案件，經台
    灣高雄地方法院判處有期徒刑9 年確定送執行，並在80年1
    月19日，經台灣高雄地方法院以80年度聲減字第1424號裁定
    縮短刑期為有期徒刑5 年11月，於80年10月29日假釋出獄（
    刑期至82年11月17日期滿）。詎不思悔改，於90年6 月24日
    中午，利用騎乘自有之車號：XJX-305 號重型機車後載丙○○外出尋訪客戶機會，竟與丙○○共同基於意圖為自己不法
    所有及傷害故意之概括犯意聯絡，持乙○○所有客觀上可供
    作為兇器使用之機車大鎖1 個為犯罪工具，於同日13時50分
    許，途經高雄市○鎮區○○街115 號前，見騎乘單車之丁○○脖子上懸掛價值約新台幣（以下同）1 萬2 千元黃金項鍊
    1 條，即由乙○○騎乘機車後載持機車大鎖丙○○自左後方
    超前攔截，乙○○與丁○○面對面相觀，丙○○在截住瞬間
    跳下機車，持機車大鎖從後方攻擊丁○○後腦杓，致使丁○○不能抗拒，強取丁○○脖子上之金項鍊1 條，得手後立即
    跳上乙○○所騎機車迅速逸去，使丁○○受有右後枕頭皮浮
    腫長、寬各3 公分之傷害；又於同日14時5 分許，途經高雄
    市○鎮區○○路與武慶路路口，見騎輕機車甲○○脖子上懸
    掛重約1 兩2 錢、價值約1 萬3 千元之黃金項鍊一條，亦由
    乙○○騎乘機車後載持機車大鎖丙○○自右後方靠近，而由
    乙○○伸手拉扯陳俊宏脖子上之金項鍊，甲○○猛回頭，目
    睹駕駛機車乙○○出手拉扯，隨後甲○○為保護項鍊旋因重
    心不穩摔倒，起身後專注抵抗騎機車之乙○○，後載丙○○
    則跳下機車從後面持大鎖攻擊甲○○，並出手強扯甲○○脖
    子上金項鍊，乙○○並向甲○○稱：「我們搶你東西，你還
    敢反抗」等語，致使甲○○不能抗拒，而遭強盜金項鍊1 條
    ，並使甲○○受有右小腿擦傷長、寬各3 公分、右前臂浮腫
    長4 公分、寬3 公分、喉部擦傷長、寬各2 公分、左上肩背
    瘀血浮腫長5 公分、寬3 公分等傷害，丙○○強盜金項鍊得
    逞後，搭乘乙○○所騎機車離去，嗣因甲○○機警記下前開
    乙○○作案機車XJX-305 車號，報警循線查獲。
二、案經高雄市政府警察局前鎮分局移送及被害人丁○○、甲○○訴請檢察官偵查起訴。
    理  由
壹、關於證據能力部分：
    按92年1 月14日修正通過之刑事訴訟法於同年9 月1 日施行
    前，已繫屬於各級法院之案件，其以後之訴訟程序，應依修
    正刑事訴訟法終結之。但修正刑事訴訟法施行前已依法定程
    序進行之訴訟程序，其效力不受影響，刑事訴訟法施行法第
    7 條之3 定有明文可資參考。此乃為避免程序之勞費，本諸
    舊程序用舊法，新程序始用新法之一般原則，法院於修正之
    刑事訴訟法施行前，已依法踐行之訴訟程序（包含證據法則
    之適用）其效力不受影響；對於提起上訴之案件，於修正刑
    事訴訟法施行前，原審法院就可得為證據之證據，已依法定
    程序調查者，其效力當然亦不受影響。經查，下列引用92年
    9 月1 日前被告之供述、告訴人之陳述、證人之證述、書證
    、物證等，業經原審依法定程序調查，依上開規定，均有證
    據能力。
貳、關於事實之認定：
一、被告乙○○、丙○○等2 人均經合法傳喚，被告乙○○於本
    次更審最後1 次審判期日未到庭，被告丙○○於審理期間均
    未到庭。惟據其等之前供承於本件強盜案發時間即90年6 月
    24日13時50分及14時5 分許，在案發地點，有由乙○○騎乘
    自有之車號XJX-305 號重型機車後載同在力霸房屋同事丙○○，途經案發地點附近情事，惟否認上揭連續攜帶兇器強盜
    及傷害犯行，均辯稱：案發當時係在高雄市前鎮區○○○街
    附近找公司客戶要的房子，並無任何強盜行為云云。
二、經查：
（一）證人即告訴人甲○○於90年6 月24日15時30分許，在第1
      次警訊中指證稱：「我在90年6 月24日14時5 分，在公正
      路與武慶路口騎50CC機車ZFE-646 ，突然從右後方有一部
      機車XJX-305 騎至我身邊，騎機車男子（面黑、平頭身材
      粗壯、身高大約170 公分以上，年齡大約30歲左右）伸出
      左手搶我脖子上金項鍊（約1 兩2 錢、價值1 萬3 千元）
      並說你還敢反抗，隨即該機車後座乘坐的人持機車大鎖打
      我後腦部，因我戴安全帽所以未受傷，歹徒得手後沿著公
      正路直行至崗山南街右轉往崗山南街逃逸，該部XJX-305
      機車號碼我不是很確定」等語（見警卷第9 頁反面）；再
      於次（25）日10時10分許第2 次警訊中又指證稱：「（問
      ：當時歹徒有幾人？騎乘何種交通工具？如何強盜你？又
      歹徒有何特徵？穿著如何？）答：於90年6 月24日下午約
      14時5 分許，我騎乙部ZFE-646 號輕機至公正與武慶路口
      時，忽有兩名男子騎乙部XJX-305 重機自後方來，出手搶
      我掛於頸上項鍊，沒被搶走，致我為了保護項鍊而失去重
      心，將機車摔倒於地上，他們兩人又停下來硬搶我頸上金
      項鍊，並由前面駕駛男子向我說我們搶你東西、你還敢反
      抗，而後座那人隨即拿起大鎖打我後腦，幸好我有戴安全
      帽才沒受傷，當時得手後就騎車往崗山南街方向逃逸了。
      而該兩名歹徒前面搶我項鍊之人年約30幾歲，體格強壯，
      臉略黑，年約30幾歲，穿深色衣褲，後座那人則不清楚。
      」、「（問：那如果該兩名歹徒再出現，你是否能正確指
      認呢？）答：我只能確定其中一名就是騎機車之歹徒。」
      、「（問：現本分局查獲兩名涉嫌人一個叫乙○○，男、
      56年10月12日生，身分證號碼Ｚ000000000住本市○鎮區○○里○鄰○○○街130 巷51號，另一個叫丙○○，男、60
      、5 、2 日生，身分證號碼Ｚ000000000住屏東縣屏東市斯
      文里八鄰斯文45號，試問該兩人是否搶奪你財物之人呢【
      現正於本分局辦公室內】？）答：我一眼就看出該乙○○
      就是搶我財物之人沒有錯，他就是當時騎機車之人，亦是
      他下來向我說，我搶你東西你還敢反抗嗎，所以我一眼就
      能認出，另一名丙○○我則不敢確定（經當面指認）。」
      （見警卷第10頁正反面）；嗣又於偵查中到庭結證稱：「
      90年6 月24日14時5 分左右，在前鎮區○○路、武慶路口
      附近，我騎機車有戴安全帽，突然右後方有人騎機車接近
      ，駕駛人拉我鍊子（連著衣服），我機車被拉倒，我站起
      來以為認錯人，駕駛人拉我鍊子時，我有回頭看，才知道
      駕駛人拉我鍊子，後來機車被拉倒之後，我人站起來向後
      轉，看到駕駛人跨坐在機車上，後座的人跑到我右後方，
      拿大鎖打我，並出手搶我鍊子，駕駛人也幫忙拉我鍊子，
      我主要對駕駛人反抗，所以我有看清楚駕駛人長相，我被
      搶有驗傷，我要提告訴」、「（令當庭認機車駕駛）答：
      在庭上白色襯衫之人（即乙○○）。」等語（見偵卷第21
      頁）；嗣再於原審中到庭結證稱：「我在警偵訊中已經講
      的非常詳細，我要補充是我要去逛傢俱展，有台車深色機
      車靠近我騎車的人拉我衣服及項鍊，導致我重心不穩摔倒
      ，我轉看是誰，後面那個人跳下車拿大鎖敲我頭部，我與
      騎車那個人發生拉扯，項鍊被搶，拿大鎖敲我的人我沒看
      清楚，因為我與騎機車的人因為項鍊發生拉扯，後座的人
      是拿大鎖從我後方打我，所以我注意力放在騎機車人身上
      ，因為我們拉扯過程雙方距離很近，所以我可以確定對方
      長相，他們要逃離時我有記下車牌，我在警訊中說我不確
      定，是當時被打頭有點暈，但應該就是這車牌，我金項鍊
      被後面那個人搶走的，因為我和被告乙○○雙方拉扯才被
      後面那人搶走。」、「（法官諭當庭指認是否被告乙○○
      騎機車搶你金項鍊）答：是，就是他搶我項鍊。」等語（
      見原審卷第33頁至第34頁）、「．．．有2 人從我右後方
      撞倒我的機車，前座的人先拉我的鍊子沒有拉走，後座的
      人跳下車持機車大鎖敲我頭，我剛剛以為是尋仇，因為前
      座的人說【你再跑】，我轉身看他，距離我約70公分左右
      ，我很肯定地指認前座的人是乙○○。他們搶了之後從公
      正路往五甲方向走。我的鍊子是1 兩2 的金項鍊」等語（
      見原審卷第91頁至第92頁），證人甲○○並對被告辯護人
      在原審詰問：「（是否肯定指認前座搶匪是乙○○？）答
      ：是。很確定。」、「（當時搶匪離你多遠？）答：約壹
      個手臂75公分。前座的人戴深色安全帽，後座的人沒看到
      」、「（在警局如何指認被告？）答：我在警局先描述歹
      徒特徵，警察拿口卡片給我看，我告訴警察我沒有辦法確
      定，隔天，我在警局看到被告乙○○，聽了他的聲音及看
      了他的樣子我才指認他。我沒有說被告是捲髮。當初口卡
      片是平頭，所以我說沒有辦法確認」等語（見原審卷第93
      、126 、128 頁）。復於本院本次更審96年8 月17日審理
      中結證：「（確定拉扯你的人是何人？）我可以非常確定
      是乙○○，是前面的人。」、「（彼此之間有無對話或其
      他動作？）有，他拉扯我時一邊用台語講我說你還跑，我
      誤以為是尋仇，想跟他解釋一下，結果發現他是在拉扯我
      的金項鍊，所以我才與他發生拉扯，後方一直有人持大鎖
      敲擊我頭部，我原本想我有帶安全帽保護先跟他拉扯保護
      我的金項鍊，但後來發現我的安全帽已經被打到快脫落，
      我就跑向旁邊，他還騎機車要衝撞我。」、「（如何確信
      就是乙○○騎車與你拉扯的人？）因為他是騎摩托車接近
      我，抓住之後，我一轉眼就是他，一直跟他發生拉扯，他
      是戴半罩式安全帽。」等語。
（二）證人即另一告訴人丁○○於90年6 月24日22時30分第1 次
      警訊時指證稱：「我於90年6 月24日13時50分許，騎腳踏
      車行經高雄市○鎮區○○街115 號前，被2 名共乘一重型
      機車之不詳男子，自左後方靠近將我攔下，後座者先出口
      辱罵「幹XX」，並持機車大鎖攻擊我頭部，且行搶我脖子
      上黃金項鍊1 條，駕駛者則在旁觀看（狀似在場助勢），
      歹徒得手後由隆興街轉崗山西街逃逸。」、「（問：你遭
      強盜財物黃金項鍊一條價值為何？有無受傷？）答：約新
      台幣1 萬2 千元。有頭部受傷。」、「（問：歹徒特徵為
      何？）答：駕駛者年約30餘歲、頭戴半罩式深色安全帽、
      深色Ｔ恤、深色長褲、身高約174 、5 公分、體型壯碩、
      皮膚黝黑、臉面寬大；後座者（即行搶者）年約30歲，頭
      戴半罩式銀色安全帽、淺色上衣、深色長褲，身高約170
      公分、體型不詳（因他穿寬鬆上衣）、髮型粗黑、有一點
      捲髮。」、「（問：歹徒駕駛機車牌照號碼？廠牌？顏色
      ？型式？）答：我只記得是深色重型機車，其他不詳。」
      、；復於第2 次警訊中指證稱：「（問：現於本組內之男
      子乙○○【56年10月12日生、身分證號碼Ｚ000000000】經
      你當場指認是否為行搶歹徒？）答：他就是駕駛機車者沒
      錯。」、「（問：你如何確定乙○○是行搶歹徒？）答：
      案發當時他騎車將我攔下時，我與他面對面看，所以印象
      深刻，且特徵完全相符，我確定是他沒錯」等語（見警卷
      第4 頁反面）；又於偵查中結證稱：「90年6 月24日13時
      50分左右，我騎腳踏車去買報紙，買後要回家，在隆興街
      115 號前我眼餘光看到有1 台車從我左後方靠近，罵了一
      聲三字經【幹你娘】，馬上就拿鈍器往我右後腦勺打下去
      ，同時出手搶我頸上的金鍊子，當時有路人告訴我有流血
      ，要我去就醫，我想起要去買報紙時有看到前面不遠有交
      通事故，有警員在處理，我就騎腳踏車去找那警察報案，
      由警員送我就醫。我有驗傷，要提出告訴」、「（問：有
      看到是何人打你？）答：打我的人我不知道，我只看到背
      面，因是從後面打我，但騎車之人因在截車時，他車子在
      我左前方，我較看得清楚長相，當時情形是我悠閒慢慢騎
      腳踏車，有1 台機車截到我左前方，機車上有1 人（駕駛
      ）在機車截到我左前方前，我後腦已被打，車子停在左前
      方的1 、2 秒，打我的人就跳上機車，騎很快逃走了，我
      當時才看清後座的人手拿一機車大鎖。」、「（令賴志宏
      指認當時機車駕駛）答：是乙○○，他穿深色短袖上衣，
      深色褲子。後座之人穿白色上衣，深色褲子（都是休閒式
      ），因我一時以為他們是打錯人，因他們有罵三字經，截
      車的人過來，我就專注看其長相，對其衣著、顏色印象深
      刻，但款式就未注意」等語（見偵卷第20、21頁）；再於
      原審中結證稱：「（問：在警偵訊中所言有何意見？）答
      ：沒意見，案發當天我騎腳踏車行經案發地點經過情形如
      我警偵訊中所言，我要補充是一開始我只看到騎機車的人
      ，因為他騎機車直接切過來我左前方，所以我可以正視他
      的長相，當時我後腦勺感覺被鈍器擊中，我當時感得很痛
      ，所以沒有感覺脖子金項鍊被搶，是住在那裏的住戶說我
      流血且金項鍊被搶了，我看到敲我及搶項鍊的人馬上跳上
      那部機車，他們就跑了，所以拿機車大鎖敲我的人我只看
      到背部。」、「（問：是否可確認駕駛機車人的長相？）
      答：可以。」、「（法官諭當庭指認）答：就是被告乙○○。」、「（問：為何可以那麼確定？）答：因當時我相
      距只有1 公尺，所以臉及膚色我都可以看清楚，我沒辦法
      看到車牌，因為後座搶我的人上車後有一支腿放在後方剛
      好擋住車牌，我來不及看，我問鄰人他們也說沒看清楚，
      我記得那時有交通警察在附近處理交通事故，我就過去報
      警。」（見原審卷第31頁）、「．．搶我的是2 個人有戴
      安全帽，前座是深色的，後座是淺色的，兩個都是戴半罩
      式。我被搶的時被告乙○○從我腳踏車左側攔我，所以我
      有看到他的長相，後面那個我猜測在接近我時已經下車，
      拿機車大鎖敲我頭，並搶走項鍊。我沒看到機車車牌號碼
      ，因為來不及看。我很肯定的確認前座的是乙○○，因為
      他離我只有一個手臂，所以我很肯定。後面的人罵三字經
      而且打我。我的鍊子是1 兩2 重、上面還有一個戒指」等
      語（見原審卷第91頁）、「（問：是否肯定指認前座搶匪
      是乙○○？）是。很確定。」（見原審卷第93頁）、「（
      問：當時看到被誰打？）答：是被後座的人打的，我看到
      是（騎車之）乙○○。感覺上是大鎖，後來旁邊的人告訴
      我是大鎖，如繪圖（附卷）」（見原審卷第125 頁）、「
      （當時搶匪離你多遠？）答：不到壹個手臂遠。」、「（
      問：在警局如何指認被告？）答：一開始我先描述搶匪特
      徵，警察先拿口卡片給我看，我告訴他很像，隔天警察抓
      到他，我到警察局後乙○○先在那裏，丙○○事後才到。
      我當場看到乙○○就是他」等語（見原審卷第128 頁），
      並且對原審被告辯護人詰問：「（證人是否在慌張下記錯
      人？）答：我當時被攔車，所以我強烈想記住到底何人要
      攔我車，所以我對歹徒的長相記得很清楚。」等語（見原
      審卷第第32頁）。復於本院上訴審中為同一指訴，並堅指
      距離很近，有看清楚被告乙○○面孔，乙○○係2 位歹徒
      其中負責騎機車者等情（見本院上訴審卷第90頁）。
（三）本案告訴人丁○○、甲○○在未發生本案之前，與被告乙○○、丙○○並不相識，毫無仇隙此情，為被告2 人所不
      爭。而2 告訴人確實先後在90年6 月24日13時50分許、同
      日14時5 分許，在高雄市○鎮區○○街115 號前，以及高
      雄市○鎮區○○路與武慶路路口，分別遭騎乘機車雙載之
      2 名歹徒持機車大鎖攻擊，行搶脖子上金項鍊等情，除告
      訴人2 人指訴外，尚有其等提出之邱綜合醫院驗傷診斷書
      各1 紙在卷可稽（見警訊第24頁及偵卷第28頁），告訴人
      甲○○在遭搶當時因遭大鎖攻擊頭部而受損之安全帽相片
      （見前揭刑事警察局鑑驗通知書及所附相片）附卷可考。
      當可信為確有其事，非屬憑空捏造。再關於前揭遭搶始末
      經過、行搶者體型、衣著等特徵、遭搶時與行搶者之關係
      位置，歷經警訊、偵訊、多次審理調查時訊問，告訴人2
      人陳述情節始終各自互核如一。足徵告訴人2 人有關案發
      情形所為陳述，確實是就親歷事實而為陳述，並無誇大不
      實情形。
（四）又依證人甲○○於90年6 月24日15時30分許，在第1 次警
      訊中，於警方未提示任何跡證之前，即指證歹徒騎乘之機
      車車牌號碼為XJX-305 號，歹徒有2 人，雖其同時指稱「
      該部XJX-305 機車號碼我不是很確定」等語，但於原審中
      已證稱：「我在警訊中說我不確定，是當時被打頭有點暈
      ，但應該就是這車牌」。而上開XJX-305 號機車係被告乙○○所有，已據被告乙○○供承在卷。另依被告乙○○行
      動電話通話基地台顯示位置，案發當日13時44分許至同日
      14時13分許，均在案發附近1 、2 公里內移動；從13時44
      分通話基地台位置（崗山北街5 巷1 號）騎機車至隆興街
      115 號丁○○被強盜財物處，僅須4 分鐘許，與丁○○所
      述於13時50分許被強盜財物之情節，時間上相吻合；從14
      時1 分許通話基地台位置（保泰路419 號）騎機車至公正
      路與武慶路口甲○○被強盜財物處，僅須1 分20秒許，與
      甲○○所述於14時5 分許被強盜財物之情節，時間上亦相
      吻合（見偵卷第62頁至64頁履勘現場筆錄）。被害人甲○○、丁○○並均指證被告乙○○為騎機車之歹徒，而由被
      害人2 人因案發當時未看清楚被告丙○○，即未指認丙○○係歹徒之一之情節觀之，足證被害人2 人指認被告乙○○係騎機車之歹徒，應屬確實。且被告2 人均承認案發當
      日下午曾由被告乙○○騎乘後載被告丙○○在案發地點附
      近數公里內活動。雖然，依被告乙○○持用之00000000
      00號行動電話通聯紀錄（見偵卷第54頁），90年6 月24日
      下午13時44分，0000000000號行動電話發話，與00000000
      00號行動電話通話，通話57秒；接著在同日13時54分，又
      以同一行動電話發話予00000000號電話之吳太太，通話15
      秒；旋又在同日14時1 分，以同一行動電話接到00000000
      00號行動電話，通話208 秒（即3 分鐘多）；接著又在同
      日14時5 分53秒以同一行動電話發話予0000000000號行動
      電話，通話86秒；接下來，又在同日14時13分48秒，以同
      一行動電話發話予0000000000號行動電話，通話22秒，有
      和信電信股份有限公司查詢明細單在卷可稽（偵查卷第54
      頁）；又依被告乙○○行動電話通訊紀錄中基地台所示位
      置（偵查卷第59頁），其在90年6 月24日下午13時44分至
      14時13分間之依序為：高雄縣鳳山市○○○街－自強二路
      －保泰路－瑞隆東路－保泰路。但比對上開勘驗結果與通
      聯紀錄，與被告2 人於同日13時50分許、14時5 分許先後
      為上開強盜行為，並無矛盾。詳言之，從13時44分通話基
      地台位置（崗山北街5 巷1 號）騎機車至隆興街115 號丁○○強盜財物處，僅須4 分鐘許，加計丁○○所述於13時
      50分許被強盜財物前，該支行動電話有57秒之通話紀錄，
      縱使係停下機車通話，被告2 人亦有充裕時間於13時50分
      許到達丁○○被強盜地點隆興街115 號號；又從14時1 分
      許通化基地台位置（保泰路419 號）騎機車至公正路與武
      慶路口甲○○被強盜財物處，僅須1 分20秒許，加計甲○○所述於14時5 分許被強盜財物前，通話時間208 秒，被
      告2 人於14時5 分許到達公正路與武慶路口甲○○被強盜
      財物處，亦屬可能（時間雖然相差48秒，但被告並非不可
      能比偵查中履勘現場之更快速度行駛）；況於機車行駛中
      ，不遵守交通規則而通話，亦非完全不可能。再13時44分
      至14時13分間之通聯基地位置依序為：高雄縣鳳山市○○○街－自強二路－保泰路－瑞隆東路－保泰路，雖無被害
      人被強盜之地點隆興街115 號、公正路與武慶路口，但被
      告不可能於強盜時仍通話。凡此被告均不能執為有利之證
      據。
（五）關於告訴人丁○○、甲○○因何得以明確指認駕駛機車行
      搶歹徒為被告乙○○一節？依告訴人陳稱之案發始末情形
      可知，告訴人丁○○乃在騎乘腳踏車之際，遭騎乘機車之
      兩名歹徒自左後方超前攔截，後載歹徒在截住告訴人丁○○瞬間跳下機車，持機車大鎖在後方攻擊告訴人丁○○後
      腦勺，並在得逞後立即跳上機車迅速逸去，是以告訴人丁○○僅有看到該名歹徒背面：駕駛機車之歹徒因在行搶當
      時停在告訴人丁○○左前方以截住其去路，與告訴人丁○○相距僅約1 公尺左右，是告訴人方得看清該名歹徒面貌
      、膚色。告訴人甲○○則是在騎乘機車之際，遭雙載機車
      歹徒自右後方靠近，遭歹徒之一伸手拉扯其頸上金項鍊，
      告訴人甲○○當時有回頭看，才知道是駕駛機車歹徒出手
      拉扯，隨後告訴人甲○○旋因重心不穩摔倒，站起身後向
      後轉，看到駕駛機車歹徒跨坐在機車上，後載歹徒則跳下
      機車在後面持大鎖攻擊告訴人，並出手強扯金項鍊，駕駛
      機車歹徒也幫忙，因當時告訴人甲○○主要對駕駛機車歹
      徒進行反抗，距離很近，所以有看清楚該名歹徒長相。故
      據告訴人2 人前開描述遭搶情節可知，其等與駕駛機車歹
      徒確實有近距離、相當時間之照面，在該歹徒配戴半罩式
      安全帽情形下，自然足以清楚辨認、記憶該名歹徒長相，
      與瞬間一瞥所得印象模糊顯然有異，況告訴人2 人均一致
      指認乙○○，且告訴人甲○○遭搶時，歹徒機車停在身旁
      ，其遭坐在後座下車歹徒持大鎖攻擊行搶得逞，至該後座
      歹徒上車逃逸，期間歹徒機車有短暫停頓，已足使告訴人
      甲○○記住歹徒所騎機車號碼，其即刻向警方報案，查出
      該機車係被告乙○○所有，告訴人甲○○除指認被告乙○○本人外，並聽聞被告乙○○口音指認，益證其等2 人據
      以指認被告乙○○為駕駛機車歹徒，應屬確實。
（六）證人彭秀英於90年11月3 日警訊中證稱：「（問：那當天
      案發當時你正在從事何事？案發當時經過始末如何？請詳
      述？）90年6 月24日13時50分，案發當時我正在作生意賣
      廣東粥。當時我在忙，抬頭往外看時正好看見有一個人手
      中持不明物品敲打另一個人的頭部，未看見有人搶東西，
      之後施暴者就與另一個共乘機車走了。（問：那搶嫌年齡
      、體型、特徵為何？騎乘何種廠牌、車型之機車？對本案
      有無意見陳述？）搶嫌年齡、體型我不清楚，只知穿著白
      色上衣，至於騎乘機車之廠牌、車型我不清楚，只知道機
      車顏色是鮮豔的。．．．」（見偵卷第35頁正、背面）；
      又於91年10月30日原審調查中結證稱：「（問：有無看到
      搶案現場？）我是距離現場10公尺，看到一個騎腳踏車的
      人被搶，當時不知道發生什麼事，是事後聽到人家議論紛
      紛才知道是搶案，搶匪長相如何我不知道。（問：對搶匪
      身材及騎什麼車有無印象？）沒有印象，只知道搶的是兩
      個人。」等語，足資佐證告訴人丁○○前開（二）所述遭
      騎機車2 位歹徒強盜金項鍊為真實。至證人彭秀英稱歹徒
      穿白色上衣或2 位均穿著白色上衣，或於本院上訴審中證
      稱：「我看到的可能有交叉錯覺」（見本院上訴審卷第91
      頁），與實際丙○○穿淺色、乙○○穿深色衣服（見偵查
      卷第4 、5 頁相片）略有不同，但因被害人丁○○當時身
      穿白色上衣，加上丙○○穿淺色衣服，則證人彭秀英對歹
      徒穿著衣服顏色，匆促中容有誤認，本屬可能，本件證人
      彭秀英先後證述被害人丁○○有遭2 位歹徒行搶基本事實
      始終如一，該項證詞自得作為被害人丁○○指訴之佐證。
（七）被害人丁○○指稱行搶之際，駕駛機車之被告乙○○頭戴
      半罩式深色安全帽，後載者（指被告丙○○）頭戴半罩式
      銀色安全帽等情，而警員在被告乙○○機車停車地、被告
      2 人服務公司騎樓處扣得之半罩式安全帽亦為銀色、黑色
      （見警卷第18、21頁），足認告訴人丁○○指訴非虛。雖
      警方在駕駛機車之被告乙○○機車停車處查獲半罩式銀色
      安全帽，另在渠兩人服務公司騎樓查獲半罩式深色安全帽
      ，與行搶時2 人所戴安全帽顏色恰巧相反，然該機車係被
      告乙○○所有，故在被告2 人服務公司騎樓遭查獲之深色
      安全帽，亦有可能是被告乙○○置放，縱係被告丙○○置
      放，惟如吾人所明知，半罩式安全帽並非貴重財物，故與
      機車不同，互相交換配戴、向他人暫時借用，甚至犯罪後
      丟棄躲避查緝等情事發生，均屬可能。又告訴人甲○○於
      原審僅證稱其所戴安全帽遭歹徒持機車大鎖敲擊，雖有當
      庭繪畫該機車大鎖形狀，但並未指明攻擊其頭部安全帽係
      扣案之被告乙○○機車大鎖，而扣案機車大鎖，依被告乙○○向前立委謝啟大陳情文中，自訴「陳情人所有機車為
      新購月餘，大鎖全新未用」（見偵查卷第25頁），且機車
      大鎖市價數百元之譜，並非貴重財物，有心之人持之犯案
      後，將之丟棄，另以一全新機車大鎖置換，亦有可能。被
      告乙○○既自稱扣案機車大鎖全新未用，是本院並不認定
      扣案被告乙○○所有機車大鎖係供強盜甲○○金項鍊之犯
      罪工具，則經警將扣案被告乙○○所有之機車大鎖與告訴
      人甲○○所載安全帽，經送內政部警政署刑事警察局將二
      者加以比鑑存留二者上之擦痕，其結果外觀比對兩者顏色
      不相似，性狀形態亦不相似，且兩者成分亦不相似，固有
      警卷卷存該局90年8 月9 日刑鑑字第116531號鑑驗通知書
      可證，凡此均不能作為被告有利認定之證據。
（八）雖告訴人丁○○、甲○○在案發當時，因被告2 人作案時
      ，係採被告乙○○騎乘上開機車，被告丙○○持機車大鎖
      自告訴人背後襲擊之方式所限，均未能正面看清被告丙○○長相而確切加以指認，然據告訴人丁○○於警訊中描述
      機車後載外型特徵，確與被告丙○○相符，及被告乙○○
      、丙○○對於案發當日13時40分許迄15時許該時段內，均
      係由被告乙○○騎乘前揭機車後載被告丙○○，在案發地
      點附近同一活動，均坦承符合，足認參與被告乙○○騎機
      車強盜之另一被告係丙○○亦可認定。
（九）被告2 人雖以前開情詞置辯，並綜據被告2 人迭次在偵查
      、原審調查時具狀、以言詞所為與本件有關之辯解可知，
      被告二人對於相關情節一貫陳稱：在案發當日約13時54分
      以後前往高雄市前鎮區○○○街263 號看房子（屋主吳王
      麗容，後改名為吳王彥霖），之後隨即前往設在附近高雄
      市前鎮區○○○街299 之1 號舊識羅先生開設之檳榔攤買
      煙，當時羅先生不在，其妻呂素英在包檳榔，羅雅慧則拿
      遙控器轉電視，有停留約10分鐘之久與羅雅慧聊天（被告
      丙○○係陳稱：賣檳榔的父親不在，一對母女在顧攤），
      其間，被告丙○○在檳榔攤觀賞東森電視播放之「徐懷鈺
      遭祖父指控遺棄」、「高雄龍舟翻覆落水」新聞等情（見
      前引陳情書、偵卷內附之答辯狀、原審91年5 月30日訊問
      筆錄、原審同年9 月25日第一次審判筆錄）。然證人羅雅
      慧、呂素英經原審法官在91年10月30日傳喚到庭，據證人
      羅雅慧結證：「（問：90年6 月24日發生的事情？）詳細
      時間我忘記了。當天乙○○和一個朋友到我家，我在顧店
      （崗山中街299 之1 號）。他們是上午10點多到我家坐很
      久，不記得乙○○穿什麼衣服，那天他們是騎摩托車。他
      們說要找我爸爸，他不在家，我媽媽呂素英也不在家，乙○○他們2 人就在那裡喝酒聊天。我不知道崗山中街263
      號在賣房子。我的檳榔店也看不到263 號。我家是在瑞祥
      國中的三角窗。他們當天有在那裡看新聞，因為我一直在
      看，他們大概坐了好幾個小時，他們在我爸爸媽媽回來之
      前沒多久走的，大約是2 點多的時候。」；證人呂素英經
      與證人羅雅慧隔離後，結證稱：「（問90年6 月24日的事
      情是否記得？）不記得。當天我女兒有跟我說乙○○有來
      找我先生，但是我跟我先生沒有遇到他，我們十點多出去
      3 點多回來。我女兒跟我說我們出去一下他們就來，我們
      回來前他們走的。」等語，核與前揭被告2 人辯稱抵達時
      由母女2 人顧攤，停留時間約僅10分鐘之久等節即有顯著
      出入，所辯已有可疑。況被告乙○○於早先偵查中另辯稱
      ：案發當日13時54分，其與被告丙○○在高雄市前鎮區○○○街263 號，尋得屋主吳王麗容委售房屋，經當場以手
      機（門號：0000000000）撥打電話000000000 聯繫，因吳
      王麗容正好在屋內，被告乙○○隨即掛斷電話與被告丙○○入內拜訪，爭取吳王麗容委託銷售意願，歷時約10分鐘
      （卷附被告陳情謝啟大前立委則記載約5 分鐘）等語，並
      提出和信電信通話明細附卷以佐其說，但證人吳王麗容經
      檢察事務官就前開事項加以詢問結果，係陳稱：90年6 月
      24日下午，被告乙○○先打電話自稱係力霸房屋人員與其
      聯絡，過約5 分鐘，騎機車搭載1 名同事到其家門口，稱
      要介紹朋友購屋，未進入屋內，只有在門口談，大約停留
      3 分鐘左右即離去，往東（公正路）方向等語。與前開被
      告乙○○辯解情節、時間，即有出入。且如被告乙○○、
      丙○○所言，其等在上開時地聯袂前往鳳山地區，目的既
      在找尋適合委售房屋，則在前往現場會見屋主吳王麗容，
      洽商相關房屋委售事宜時，竟未進入屋內就屋況、隔間佈
      局、坪數大小、屋主所欲出售價格等事項詳加瞭解，而僅
      在門口停留洽談寥寥3 、5 分鐘即草草結束，與常情顯然
      違背。是被告乙○○當日撥打電話，並上門與證人吳王麗
      容洽談動機為何？是否意在製造不在場證明？亦有可疑。
      且被告2 人係共乘機車伺機作案，時間極短，機動力強大
      ，已如前述，則被告2 人縱當天案發前後，有找尋客戶屬
      實，然途中因被告2 人有強盜犯行，有如前所述，仍不能
      為有利於被告2 人之認定。
（十）此外，復有被告乙○○機車車籍作業系統查詢認可資料（
      見警卷第25頁）、和信電訊公司通聯紀錄及基地台位置資
      料、檢察事務官履勘現場筆錄、被告乙○○手機發話基地
      台位置分析表、圖（見偵查卷第58至65頁、第70頁）、現
      場地圖、金飾單及顯示金飾相片（見原審卷56、97、98頁
      ）足按，扣案安全帽2頂足憑。
三、綜上所述，被告2 人有上開強盜行為，事證已明，所辯要係
    卸責之詞，自非可採，應依法論科。
參、論罪科刑部分：
一、新舊法比較問題：
（一）按懲治盜匪條例已於91年1 月30日以華總一義字第091000
      15080 號公布，於同年2 月1 日廢止，而同日修正公布生
      效刑法第330 條加重強盜罪。又懲治盜匪條例雖經廢止，
      但因廢止該條例之同時，已修正刑法相關法條，立法目的
      旨在以修正後之刑法相關法條取代該條例部分相關法律，
      且因該條例廢止前，與新修正之刑法相關法條，均有刑罰
      規定，就此而言，自屬刑法第2 條第1 項所謂之行為後法
      律之變更，參酌最高法院25年上字第267 號、28年上字第
      2397號、51年台上字第2179號判例意旨，自應就行為時有
      效之懲治盜匪條例與裁判時之修正後刑法之相關規定比較
      適用（最高法院91年度台上字第835 號判決意旨參照）。
      揆諸上開說明及最高法院決議，應依刑法第2 條第1 項從
      新從輕規定，比較修正後之新刑法與懲治盜匪條例，決定
      適用法律（即懲治盜匪條例第5 條第1 項第1 款規定為無
      期徒刑或7 年以上有期徒刑與新修正刑法第330 條最低本
      刑為7 年以上有期徒刑），比較結果，新修正公布之刑法
      第330 條規定有利於被告，依刑法第2 條第1 項但書規定
      ，被告2 人上開攜帶兇器強盜行為，自應適用裁判時即新
      修正之刑法第330 條第1 項之加重強盜罪。
（二）被告行為後，刑法業於94年2 月2 日經總統以華總一義字
      第09400014901 號令修正公布，並於95年7 月1 日施行，
      刑法施行法第1 條之1 亦於95年6 月14日經總統以華總一
      義字第09500085181 號令公布施行，參酌最高法院95年5
      月23日刑事庭第8 次會議決議，修正後刑法第2 條第1 項
      之規定，係規範行為後法律變更所生新舊法律比較適用之
      準據法，於修正後刑法施行後，應適用修正後刑法第2 條
      第1 項之規定，為「從舊從輕」之比較。另於比較時應就
      罪刑有關之共犯、未遂犯、想像競合犯、牽連犯、連續犯
      、結合犯，以及累犯加重、自首減輕暨其他法定加減原因
      （如身分加減）與加減比例等一切情形，本於統一性及整
      體性原則，綜其全部罪刑之結果而為比較。本院審酌：
（1） 刑法第28條共犯修正施行前規定「2 人以上共同實施犯罪
      之行為者，皆為正犯」，修正施行後規定「2 人以上共同
      實行犯罪之行為者，皆為正犯」，將舊法之「實施」修正
      為「實行」。原「實施」之概念，包括陰謀、預備、著手
      及實行等階段之行為，修正後僅共同實行犯罪行為始成立
      共同正犯，是新法共同正犯之範圍已有限縮，排除陰謀犯
      、預備犯之共同正犯。新舊法就共同正犯之範圍因此而有
      所變動，自屬犯罪後法律有變更，而非僅屬純文字修正，
      應有新舊法比較適用之問題（最高法院96年度台上字第19
      34號、第3773號判決參考），比較新舊法以新法對被告有
      利。
（2） 修正後刑法第33條第5 款規定「罰金：新臺幣1 千元以上
      ，以百元計算之。」與修正前刑法第33條第5 款規定「罰
      金：1 元以上。」不同，刑法第277 條第1 項罰金刑部分
      ，經比較新舊法結果，以舊法有利於被告。
（3） 刑法第55條牽連犯於新法修正施行後，被告之數犯罪行為
      ，即須分論併罰。此刪除雖非犯罪構成要件之變更，但顯
      已影響行為人刑罰之法律效果，自屬法律有變更，比較新
      、舊法結果，以舊法對被告有利。
（4） 被告行為後新法業已刪除連續犯之規定，此刪除雖非犯罪
      構成要件之變更，但顯已影響行為人刑罰之法律效果，自
      屬法律有變更，比較新、舊法結果，以舊法規定對被告有
      利。
（5） 關於宣告褫奪公權，修正前刑法第37條第2 項規定：「宣
      告6 月以上有期徒刑，依犯罪之性質認為有禠奪公權之必
      要者，宣告褫奪公權1 年以上10年以下」，新法修正為：
      「宣告1 年以上有期徒刑，依犯罪之性質認為有禠奪公權
      之必要者，宣告褫奪公權1 年以上10年以下」，比較新舊
      法，以新法對被告有利。
（6） 經綜其全部罪刑之結果而為比較，以修正前刑法有利於被
      告，應一體適用修正前刑法之規定。
二、按機車大鎖係鐵製硬物，持之擊人足以使人受傷，自係兇器
    ，核被告乙○○、丙○○基於故意傷害犯意，持機車大鎖攻
    擊被害人至令被害人不能抗拒而強取財物，有刑法第321 條
    第1 項第3 款之情形，應構成修正後刑法第330 條第1 項之
    加重強盜罪；致被害人受傷係犯刑法第277 條第1 項之傷害
    罪。被告2 人就上開犯行，有犯意聯絡及行為分擔，為共同
    正犯。被告先後2 次分別加重強盜、傷害犯行，時間緊接，
    所犯罪名分別相同，顯係基於概括犯意為之，應依刑法修正
    前連續犯之規定，各論以一罪。被告所犯上開二罪，有方法
    結果牽連關係，應依修正前牽連犯規定應從一重依加重強盜
    罪處斷。
肆、原審未詳為推求，而為被告2 人均無罪之諭知，自屬違誤，
    檢察官執此提起上訴，指摘原判決不當，為有理由，自應由
    本院將原判決撤銷改判。審酌被告2 人年輕力壯，當街持機
    車大鎖強盜，嚴重危害社會治安，被告乙○○有強盜前科，
    及其等犯後態度等一切情狀，爰分別量處如主文第2 項所示
    之刑，且依其等犯罪之性質，認有宣告褫奪公權之必要，爰
    併予宣告禠奪公權如。公訴人雖求處有期徒刑15年或12年，
    本院認為尚嫌過重而不採。扣押機車安全帽2 頂及未扣押被
    告乙○○所有機車1 輛，係被告平常騎乘機車所用之物，而
    非專供強盜犯罪所用之物，故不予併宣告沒收；另被告供強
    盜所用之機車大鎖1 把，並未扣案（扣案之機車大鎖並非供
    強盜之用，已如前述），復非違禁物，亦不諭知沒收，公訴
    人請求將之全部沒收，容有誤會。又被告犯罪時間雖在中華
    民國九十六年罪犯減刑條例所定減刑基準日即96年4 月24日
    之前，但不合減刑之規定（該條例第3 條第1 項第15款、法
    院辦理九十六年減刑案件應行注意事項第10項），自無依該
    條例減刑之問題。
伍、被告乙○○、丙○○等2 人均經合法傳喚，被告乙○○於本
    次更審最後1 次審判期日未到庭，被告丙○○於審理期間均
    未到庭，爰不待其等陳述，逕行判決。
據上論斷，應依刑事訴訟法第369 條第1 項前段、第364 條、第
299 條第1 項前段、第371 條，刑法第2 條第1 項、刑法第330
條第1 項、第277 條第1 項，修正前刑法第28條、第56條、第55
條、第37條第2 項，廢止前罰金罰鍰提高標準條例第1 條前段，
判決如主文。
本案經檢察官彭南雄到庭執行職務。
中　　華　　民　　國　　96　　年　　9 　　月　　28　　日
            刑事第六庭     審判長法官  王憲義
                                 法官  張盛喜
                                 法官  邱永貴
以上正本證明與原本無異。
如不服本判決應於收受本判決後10日內向本院提出上訴書狀，其
未敘述上訴理由者，並得於提起上訴後10日內向本院補提理由書
狀（均須按他造當事人之人數附繕本）「切勿逕送上級法院」。
中　　華　　民　　國　　96　　年　　9 　　月　　28　　日
 　　　　　　　　　　　　　　　書記官  唐奇燕
附錄本判決論罪之法條：
修正後刑法第330 條第1項。
犯強盜罪而有第321 條第1 項各款情形之一者，處7 年以上有期
徒刑。
